【裁判字號】    99,易,2016
【裁判日期】    991104
【裁判案由】    傷害
【裁判全文】
臺灣高雄地方法院刑事判決              99年度易字第2016號
公  訴  人  臺灣高雄地方法院檢察署檢察官
被      告  丁○○
被      告  己○○
被      告  戊○○
被      告  乙○○
上列被告因傷害案件，經檢察官提起公訴（99年度偵字第10191
號），本院判決如下︰
    主  文
丁○○、己○○、戊○○共同犯傷害罪，各處拘役伍拾日，如易
科罰金，均以新臺幣壹仟元折算壹日。
乙○○無罪。
    事  實
一、丁○○、己○○及戊○○均為址設高雄市前金區○○○路69
    號69卡拉OK店之服務生，於民國99年1 月15日凌晨5 時5 分
    許，3 人因細故與店內另一服務生丙○○發生爭執，竟共同
    基於傷害之犯意聯絡，在上開店內，以椅子或徒手方式毆打
    丙○○，致丙○○受有右眼球挫傷併外傷性虹彩炎等傷害。
二、案經丙○○訴由高雄市政府警察局新興分局移請臺灣高雄地
    方法院檢察署檢察官偵查起訴。
    理  由
壹、程序部分：
    按被告以外之人於審判外之言詞或書面陳述，除法律有規定
    者外，不得作為證據，刑事訴訟法第159 條第1 項定有明文
    。惟按被告以外之人於審判外之陳述，雖不符前4 條之規定
    ，而經當事人於審判程序同意做為證據，法院審酌該言詞陳
    述或書面陳述作成時之情況，認為適當者，亦得為證據。當
    事人、代理人或辯護人於法院調查證據時，知有刑事訴訟法
    第159 條第1 項不得為證據之情形，而未於言詞辯論終結前
    聲明異議者，視為有前項之同意，同法第159 條之5 亦規定
    甚明。經查，本院認定犯罪事實所憑之證據中，部分雖屬傳
    聞證據，惟被告丁○○、己○○、戊○○、乙○○及公訴人
    對於上開證據之證據能力均無意見，亦均未於本院言詞辯論
    終結前聲明異議，是本院審酌該等言詞或書面陳述作成之情
    況，並無非出於任意性或不正取供，或違法或不當情事，且
    客觀上亦無不可信之情況，堪認為適當，是依刑事訴訟法第
    15 9條之5 規定，均得作為證據。
貳、被告丁○○、己○○及戊○○部份：
一、上開事實，業據被告丁○○、己○○及戊○○於本院坦承不
    諱（見本院審易卷第27、41頁、本院卷第21至23頁），核與
    證人即告訴人丙○○於警詢中之證述（見警卷第12、13頁）
    、證人即被告乙○○於偵查中之證述（見偵卷第6 頁）相符
    ，復有阮綜合醫療社團法人阮綜合醫院診斷證明書（見警卷
    第14頁）在卷可稽，堪認被告丁○○、己○○及戊○○之任
    意性自白與事實相符，得作為認定犯罪之依據。從而，本案
    事證明確，被告丁○○、己○○及戊○○上開犯行，洵堪認
    定。
二、按共同正犯之意思聯絡，不限於事前有所協議，其於行為時
    ，基於相互之認識，以共同犯罪之意思參與者，亦無礙於共
    同正犯之成立，最高法院著有73年台上字第1886號判例可參
    。核被告丁○○、己○○及戊○○所為，均係犯刑法第277
    條第1 項之傷害罪。又被告3 人就傷害犯行，具有犯意聯絡
    與行為分擔，均為共同正犯。爰審酌被告3 人僅因細故即率
    爾出手傷人，誠屬不該，惟被告3 人犯後均坦承犯行，並表
    達和解意願，但告訴人因案通緝致未能和解，堪認尚具悔意
    ，告訴人所受傷勢非重，及被告丁○○、己○○未曾因故意
    犯罪而受有期徒刑以上刑之宣告，素行尚可等一切情狀，分
    別量處如主文所示之刑，並均諭知易科罰金之折算標準，藉
    資懲儆。
、被告乙○○部份：
一、公訴意旨略以: 被告乙○○於99年1 月15日凌晨5 時5 分許
    ，在址設高雄市前金區○○○路69號69卡拉OK店與被告丁○○、己○○及戊○○共同毆打丙○○，致丙○○受有右眼球
    挫傷併外傷性虹彩炎等傷害等語。
二、犯罪事實應依證據認定之，無證據不得認定犯罪事實，又不
    能證明被告犯罪者，應諭知無罪之判決，刑事訴訟法第154
    條、第30 1條第1 項分別定有明文。而告訴人之告訴，係以
    使被告受刑事訴追為目的，是其陳述是否與事實相符，仍應
    調查其他證據以資審認。又認定犯罪事實所憑之證據，雖不
    以直接證據為限，間接證據亦包括在內，然而無論直接證據
    或間接證據，其為訴訟上之證明，須於通常一般之人均不致
    有所懷疑，而得確信其為真實之程度者，始得據為有罪之認
    定，倘其證明尚未達到此一程度，有合理之懷疑存在而無從
    使事實審法院得有罪之確信時，即應由法院為諭知被告無罪
    之判決。又按刑事訴訟法第161 條已於91年2 月8 日修正公
    布，其第1 項規定：檢察官就被告犯罪事實，應負舉證責任
    ，並指出證明之方法。因此，檢察官對於起訴之犯罪事實，
    應負提出證據及說服之實質舉證責任。倘其所提出之證據，
    不足為被告有罪之積極證明，或其指出證明之方法，無從說
    服法院以形成被告有罪之心證，基於無罪推定之原則，自應
    為被告無罪判決之諭知。（最高法院著有52年台上字第1300
    號、76年台上字第4986號、92年台上字第128 號判例參照）
    。
三、公訴意旨認被告乙○○涉犯上開罪嫌，無非係以告訴人丙○○之證詞、阮綜合醫療社團法人阮綜合醫院診斷證明書等為
    其論據。訊據被告乙○○固坦承案發當日伊在現場，惟否認
    動手打告訴人，辯稱：我只有在現場，動手打告訴人的是被
    告丁○○、己○○及戊○○等語。經查:
  (一)告訴人於警詢時指述被告乙○○亦參與傷害，固提出阮綜合
    醫療社團法人阮綜合醫院診斷證明書佐證，然上開診斷證明
    書僅能證明告訴人係於上開時、地受傷之事實，尚不足以證
    明告訴人受傷之原因係出於被告乙○○參與其他被告戊○○
    、丁○○及己○○傷害告訴人之事實所致，自不足為被告不
    利認定之依據。又告訴人於案發當時因酒醉而意識降低，在
    突遭被告戊○○、丁○○及己○○3 人共同毆打之際，是否
    能清楚看清共同出手傷害伊之人，已非無疑。且告訴人僅於
    警詢指認被告乙○○係共同出手傷害之人，對於乙○○以何
    方式、如何參與、有何意思聯絡及行為分擔等具體事實，並
    未明白指述，而告訴人目前因通緝身份，迭經偵、審程序合
    法傳喚均未到庭，致無從訊問告訴人以明實情，尚難認告訴
    人前揭指述係真實無訛。矧本案係肇因於告訴人無理騷擾被
    告丁○○、戊○○、己○○及客人等，渠等因一時氣憤而出
    手傷害告訴人一節，業經證人戊○○、丁○○、己○○證述
    明確，證人丁○○復證述告訴人斯時並沒有騷擾被告乙○○
    ，是被告乙○○既未受到告訴人騷擾，即無傷害告訴人之動
    機，復查無其他積極之證據足以佐證告訴人之證詞可信，依
    前開說明，尚難僅憑告訴人之指述，遽認被告有傷害告訴人
    之事實。
 (二) 證人即共同被告戊○○於本院審理時證稱：告訴人丙○○第
    一天上班，沒有客人時，我們認識介紹，有小喝一下，等客
    人進來，他開始鬧場，就說他是通緝犯，又說他很會喝，打
    擾客人，我們有勸他，他愈鬧愈過份，屢勸不聽下，等客人
    走，我們才動手。當時乙○○沒有動手，只是在旁邊看，…
    我看丁○○、己○○動手，因他最先騷擾我，所以我也跟著
    動手，庚○○當天有在場，乙○○在旁邊看，距離我們一、
    二張桌子等語綦詳，核與證人即共同被告己○○於本案審理
    中證稱：告訴人先去找戊○○，不知道吵什麼，我過去，告
    訴人說他很有錢，…他就一直在那邊鬧，嗆客人，一直跟他
    們講那些事，等客人走時，我們就打起來，乙○○沒有打，
    是我們三個打，丁○○先丟椅子，我就揮拳，再換戊○○打
    ，確定乙○○沒有動手，告訴人當天喝的蠻醉的等詞。證人
    即共同被告丁○○於本院審理中證稱：最後一桌客人時，他
    不斷嚷嚷，等客人走，才動手打他，我用拳頭，有摔椅子，
    告訴人當天沒有騷擾乙○○，告訴人先騷擾客人，講話很大
    聲，我們先勸他不要這樣，他還是一樣很大聲跟我們對嗆，
    客人也不高興，一時氣憤，我們才這樣作，我確定乙○○沒
    有打，我在場看到，他還勸我們不要再打，庚○○有在場。
    及證人庚○○於本院審理中亦證稱：當時有在現場，整個過
    程沒有全部看到，認識在庭的4 位被告，不認識告訴人，乙○○好像沒有打人，我看到乙○○沒有動手等詞大致相符。
    （見本院卷第24至32頁）
  (三)本院審酌證人戊○○、丁○○及己○○於本院審理中作證時
    均經具結，以刑事責任擔保其證言之真實性，且觀諸渠等隔
    離訊問後之證詞，就告訴人無理騷擾戊○○、其他客人之情
    狀、渠等共同傷害告訴人之方式與順序、乙○○沒有傷害告
    訴人等情節均已詳實陳述且供陳一致，復核與證人庚○○證
    述看到乙○○沒有打人相符，堪認證人戊○○、丁○○、己○○及庚○○前揭證述可採。是以被告乙○○當日雖在現場
    ，但並未傷害告訴人一情，足資認定。
四、綜上所述，檢察官所提出之證據，均不足以證實被告乙○○
    確有傷害犯行，此外，復查無其他積極證據足認被告乙○○
    有公訴意旨所指之上述犯行，應認不能證明被告乙○○犯罪
    ，揆諸首揭規定及說明，不能證明被告犯罪，依法自應為無
    罪之諭知。
據上論斷，應依刑事訴訟法第299 條第1 項前段、第301 條第1
項，刑法第28條、第277 條第1 項、第41條第1 項前段，刑法施
行法第1 條之1 ，判決如主文。
本案經檢察官甲○○到庭執行職務。
中    華    民    國    99    年    11    月    4     日
                  刑事第十一庭  審判長法  官  李代昌
                                      法  官  鄭  瑋
                                      法  官  林正忠
如不服本判決應於收受判決後10日內向本院提出上訴書狀，並應
敘述具體理由。其未敘述上訴理由者，應於上訴期間屆滿後20日
內向本院補提理由書(均須按他造當事人之人數附繕本)「切勿逕
送上級法院」。
中    華    民    國    99    年    11    月    4     日
                                      書記官  劉甄庭
附錄本案論罪科刑法條全文：
刑法第277條條第1項
傷害人之身體或健康者，處3 年以下有期徒刑、拘役或1000元以
罰金。

司法院資訊處製作；財團法人民間司法改革基金會備份。
